臺灣屏東地方法院刑事判決　　　　　　 100年度訴字第1251號
公　訴　人　臺灣屏東地方法院檢察署檢察官
被　　　告　黃天威
上列被告因違反毒品危害防制條例案件，經檢察官提起公訴（10
0 年度訴字第1251號），被告於準備程序期日就被訴事實為有罪
之陳述，本院合議庭裁定由受命法官獨任進行簡式審判程序，判
決如下：
    主  文
黃天威犯如附表所示之罪，各處如附表主文欄所示之刑。應執行
有期徒刑壹年，如易科罰金，以新臺幣壹仟元折算壹日。
    事  實
一、黃天威係孔文奇之友人，其明知孔文奇有施用海洛因之惡習
    ，及海洛因業經公告列為毒品危害防制條例第2 條第2 項第
    1 款之第一級毒品，不得非法施用或持有，亦不得幫助他人
    施用，然於受孔文奇請託調取海洛因，仍不違背其本意，而
    分別基於幫助施用第一級毒品之犯意，各於附表編號1 至4
    所列時、地，以代孔文奇購入毒品之方式，幫助其施用第一
    級毒品海洛因共4 次，嗣經警執行通訊監察後，循線查悉上
    情。
二、案經嘉義市政府警察局移送臺灣嘉義地方法院檢察署函請臺
    灣高等法院檢察署檢察長令轉臺灣屏東地方法院檢察署檢察
    官偵查起訴。
    理  由
一、按除被告所犯為死刑、無期徒刑、最輕本刑為3 年以上有期
    徒刑之罪或高等法院管轄第一審案件者外，於法院行準備程
    序進行中，被告先就被訴事實為有罪之陳述時，審判長得告
    知被告簡式審判程序之旨，並聽取當事人、代理人、辯護人
    及輔佐人之意見後，裁定進行簡式審判程序，刑事訴訟法第
    273 條之1 第1 項定有明文，本件被告黃天威所為係犯死刑
    、無期徒刑、最輕本刑為3 年以上有期徒刑以外之罪，其於
    準備程序中就被訴事實為有罪之陳述，經法官告知簡式審判
    程序之旨，並聽取公訴人、被告之意見後，本院合議庭乃裁
    定由受命法官獨任進行簡式審判程序，合先敘明。又簡式審
    判程序之證據調查，不受刑事訴訟法第159 條第1 項、第16
    1 條之2 、第161 條之3 、第163 條之1 及第164 條至第17
    0 條規定之限制，刑事訴訟法第273 條之2 亦定有明文，故
    本件審理依該規定，亦排除嚴格證據調查，併予敘明。
二、上揭事實，業據被告黃天威於本院審理時坦承不諱，核與證
    人孔文奇、洪淑美於警詢及檢察官偵訊中所為證述相符（見
    嘉市警刑大偵三字第100001980 號卷第34至37頁、第22 至
    23頁；屏東地檢署100 年度偵字第3454號卷第39頁至第41頁
    、第54頁至第56頁），並有通訊監察譯文內容在卷可稽（見
    嘉市警刑大偵三字第100001980 號卷第40頁、第42至48頁）
    ，堪認被告上開任意性自白核與客觀真實相符。故本件事證
    已臻明確，被告犯行可以認定，自應依法論科。
三、按海洛因為毒品危害防制條例第2 條第2 項第1 款規定之第
    一級毒品，除法律另有規定者外，不得持有、施用。又按刑
    法上之幫助犯，係指以幫助之意思，對於正犯資以助力，而
    未參與實施犯罪之行為者而言，最高法院49年台上字第77號
    著有判例可資參考。（最高法院87年度台上字第3865號判決
    參照）。被告受孔文奇所託，代為購買海洛因後再轉交予孔
    文奇，尚難認有移轉所有權之意思，且其取交過程係零星夾
    帶而持送，並無運輸之意圖，故其情節亦與轉讓及運輸之要
    件不合。而被告明知孔文奇欲施用海洛因，竟代為購買而幫
    助其實行，使其進而遂行施用海洛因之犯行，應屬幫助他人
    犯罪之從犯，是核被告所為，係犯毒品危害防制條例第10條
    第1 項、刑法第30條第1 項前段之幫助他人施用第一級毒品
    罪。被告持有毒品後進而幫助孔文奇施用，其持有毒品之低
    度行為為其幫助施用毒品之高度行為所吸收，不另論罪。又
    被告所犯如附表編號1 至4 之4 罪間，犯意各別，行為互殊
    ，應分論併罰。被告所為幫助施用第一級毒品犯行，係屬從
    犯，均應依刑法第30條第2 項之規定，按正犯之刑減輕之。
    爰審酌被告非法幫助他人施用毒品，戕害他人身體，所為實
    有不當，惟念及其坦承犯行，犯後態度尚佳，暨其智識程度
    為高中肄業、生活狀況為勉持等一切情狀，就其所犯量處如
    主文所示之刑，另考量其正值壯年、收入、社會地位等節，
    諭知易科罰金之折算標準，併定其應執行之刑及諭知易科罰
    金之折算標準，以示儆懲。
據上論斷，應依刑事訴訟法第273 條之1 第1 項、第299 條第1
項前段，毒品危害防制條例第10條第1 項，刑法第11條前段、第
30條第1 項前段、第2 項、第51條第5 款、第41條第1 項前段、
第8 項、第51條第5 款，判決如主文。
本案經檢察官潘國威到庭執行職務。
中    華    民    國   100    年    11    月    15    日
                  刑事第一庭    法  官  蕭筠蓉
以上正本證明與原本無異。
如不服本判決應於收受判決後10日內向本院提出上訴書狀，並應
敘述具體理由；其未敘述上訴理由者，應於上訴期間屆滿後20日
內向本院補提理由書（均須按他造當事人之人數附繕本）「切勿
逕送上級法院」。
中    華    民    國  100     年    11    月    16    日
                                書記官  張語恬
附錄論罪科刑法條：
毒品危害防制條例第10條第1項
施用第一級毒品者，處 6 月以上 5 年以下有期徒刑。
刑法第30條
幫助他人實行犯罪行為者，為幫助犯。雖他人不知幫助之情者，
亦同。
幫助犯之處罰，得按正犯之刑減輕之。
 ┌─────────────────────────────┐
 │附表：黃天威幫助施用第一級毒品部分                        │
 ├─┬────┬────┬─────────┬───────┤
 │編│時間    │地點    │犯罪事實          │所犯罪名      │
 │號│        │        │                  ├───────┤
 │  │        │        │                  │主文欄        │
 ├─┼────┼────┼─────────┼───────┤
 │1 │99年8 月│孔文奇位│由孔文奇以門號08-7│毒品危害防制條│
 │  │31日晚間│於屏東縣│889775號電話撥打黃│例第10條第1 項│
 │  │9 時許  │潮州鎮育│天威0000000000號行│、刑法30條第1 │
 │  │        │德街66號│動電話，委託黃天威│項            │
 │  │        │居所    │調價值新臺幣（下同│              │
 │  │        │        │）500 元之海洛因，│              │
 │  │        │        │嗣黃天威向黃佳輝（├───────┤
 │  │        │        │所涉販賣毒品罪嫌部│黃天威幫助施用│
 │  │        │        │分，另案經檢察官偵│第一級毒品，處│
 │  │        │        │辦中）調取1 包重量│有期徒刑肆月，│
 │  │        │        │不詳之海洛因後，即│如易科罰金，以│
 │  │        │        │委其女友洪淑美交予│新臺幣壹仟元折│
 │  │        │        │孔文奇，並代為轉交│算壹日。      │
 │  │        │        │50 0元價金，而幫助│              │
 │  │        │        │孔文奇施用第一級毒│              │
 │  │        │        │品海洛因          │              │
 ├─┼────┼────┼─────────┼───────┤
 │2 │99年9 月│屏東縣崁│同上              │毒品危害防制條│
 │  │1 日上午│頂鄉某7-│                  │例第10條第1 項│
 │  │11時許  │11便利超│                  │、刑法30條第1 │
 │  │        │商門口  │                  │項            │
 │  │        │        │                  │              │
 │  │        │        │                  │              │
 │  │        │        │                  ├───────┤
 │  │        │        │                  │黃天威幫助施用│
 │  │        │        │                  │第一級毒品，處│
 │  │        │        │                  │有期徒刑肆月，│
 │  │        │        │                  │如易科罰金，以│
 │  │        │        │                  │新臺幣壹仟元折│
 │  │        │        │                  │算壹日。      │
 ├─┼────┼────┼─────────┼───────┤
 │3 │99年9 月│屏東縣潮│同上              │毒品危害防制條│
 │  │5 日上午│州鎮志成│                  │例第10條第1 項│
 │  │11時許  │工商附近│                  │、刑法30條第1 │
 │  │        │四線道上│                  │項            │
 │  │        │        │                  │              │
 │  │        │        │                  │              │
 │  │        │        │                  ├───────┤
 │  │        │        │                  │黃天威幫助施用│
 │  │        │        │                  │第一級毒品，處│
 │  │        │        │                  │有期徒刑肆月，│
 │  │        │        │                  │如易科罰金，以│
 │  │        │        │                  │新臺幣壹仟元折│
 │  │        │        │                  │算壹日。      │
 ├─┼────┼────┼─────────┼───────┤
 │4 │99年9 月│孔文奇位│由孔文奇以門號08-7│毒品危害防制條│
 │  │22日上午│於屏東縣│889775號電話撥打黃│例第10條第1 項│
 │  │10時許  │潮州鎮育│天威0000000000號行│、刑法30條第1 │
 │  │        │德街66號│動電話，委託黃天威│項            │
 │  │        │居所    │調價值500 元之海洛│              │
 │  │        │        │因，嗣黃天威向黃佳│              │
 │  │        │        │輝調取1 包重量不詳├───────┤
 │  │        │        │之海洛因後，旋即交│黃天威幫助施用│
 │  │        │        │予孔文奇，並代為轉│第一級毒品，處│
 │  │        │        │交500 元價金，而幫│有期徒刑肆月，│
 │  │        │        │助孔文奇施用第一級│如易科罰金，以│
 │  │        │        │毒品海洛因        │新臺幣壹仟元折│
 │  │        │        │                  │算壹日。      │
 └─┴────┴────┴─────────┴───────┘